臺灣基隆地方法院刑事判決　　　　　　　100年度易字第284號
公　訴　人　臺灣基隆地方法院檢察署檢察官
被　　　告　葉蕭來春
　　　　　　陳李白蘭
上列被告因傷害案件，經檢察官聲請以簡易判決處刑（100 年度
偵字第2332號），本院受理後（原簡易庭案號：100 年度基簡字
第964 號）認為不宜逕以簡易判決處刑，適用通常程序審理，判
決如下：
    主  文
本件公訴不受理。
    理  由
一、公訴意旨如附件檢察官聲請簡易判決處刑書所載。
二、按告訴乃論之罪，告訴人於第一審辯論終結前，得撤回其告
    訴，告訴經撤回者，應諭知不受理之判決，並得不經言詞辯
    論為之，刑事訴訟法第238 條第1 項、第303 條第3 款、第
    307 條分別定有明文。
三、查本件被告葉蕭來春、陳李白蘭互相告訴對方傷害之案件，
    公訴人認被告2 人均係觸犯刑法第277 條第1 項之傷害罪嫌
    ，依同法第287 條規定，須告訴乃論。茲據被告2 人於100
    年7 月13日各自具狀撤回告訴，有撤回告訴聲請狀2 件在卷
    可稽，依照首開說明，本件爰不經言詞辯論，逕諭知不受理
    之判決。
四、據上論斷，應依刑事訴訟法第452 條、第303 條第3 款、第
    307 條，判決如主文。
中    華    民    國   100    年    7     月    18    日
                  刑事第二庭  法  官  羅貞元
以上正本證明與原本無異。
如不服本判決應於收受送達後10日內向本院提出上訴書狀，並應
敘述具體理由；其未敘述上訴理由者，應於上訴期間屆滿後20日
內向本院補提理由書(均須按他造當事人之人數附繕本)「切勿逕
送上級法院」。
中    華    民    國   100    年    7     月    18    日
                              書記官  陳虹
附件：
臺灣基隆地方法院檢察署檢察官聲請簡易判決處刑書
                                     100年度偵字第2332號
    被    告  葉蕭來春  女  58歲（民國○○年○月○日生）
                        住基隆市○○區○○街84巷8號
                        國民身分證統一編號：Ｚ000000000號
              陳李白蘭  女  53歲（民國○○年○○月○○日生）
                        住基隆市○○區○○街84巷6號
                        國民身分證統一編號：Ｚ000000000號
上列被告因傷害案件，業經偵查終結，認為宜聲請以簡易判決處
刑，茲將犯罪事實及證據並所犯法條分敘如下：
    犯罪事實
一、葉蕭來春平日即因細故與鄰居陳李白蘭不睦，於民國100年5
    月11日早上10時30分許，在基隆市○○區○○街84巷8號前
    ，與正在洗地之鄰居許政立談論到陳李白蘭種植在該處盆栽
    ，造成附近蚊蟲變多，陳李白蘭恰好路過，聽聞渠等言論，
    深感不悅，乃先出言斥罵許政立，再轉質問葉蕭來春稱：「
    妳為何將掃地的狗屎倒在我盆栽？」等語，葉蕭來春則回稱
    ：「我沒有倒」等語，隨後，葉蕭來春及陳李白蘭則同往後
    巷即88巷8號走去，葉蕭來春竟基於傷害人身體之犯意，先
    對陳李白蘭出聲責罵，並用手朝陳李白蘭臉部攻擊，陳李白
    蘭臉部被打到後，亦基於傷害人身體之犯意，伸手拉葉蕭來
    春的頭髮，葉蕭來春也用手拉陳李白蘭的頭髮，然後雙方相
    互拉扯，陳李白蘭再將葉蕭來春壓倒在地，用手把葉蕭來春
    的頭部猛撞地面，嗣因2人打鬥聲響，驚動附近鄰居王太太
    及許政立等人，鄰居方趕往制止2人再繼續打架，許政立見
    到陳李白蘭正將葉蕭來春壓在地上毆打，葉蕭來春則拉著陳
    李白蘭的頭髮，勸阻雙方始罷手，葉蕭來春因而受有頭皮撕
    裂傷2公分、臉部及雙側手肘多處擦挫傷等傷害；陳李白蘭
    則受有顏面、雙側上肢與雙側膝蓋多處擦傷、挫傷、瘀傷等
    傷害。
二、案經葉蕭來春、陳李白蘭分別訴請基隆市警察局第二分局報
    告偵辦。
    證據並所犯法條
一、訊之被告葉蕭來春、陳李白蘭固坦有於上開時間、地點發生
    肢體衝突等情不諱，被告葉蕭來春辯稱：當時係陳李白蘭衝
    過來，對伊說為何要把狗屎倒在她的花園，伊說沒有，她就
    推倒伊，並壓在地上，一邊抓頭髮，還把伊的頭往地上敲，
    後來是許政立過去阻止云云；被告陳李白蘭則辯稱：當時是
    葉蕭來春先衝過來打伊，渠等才會扭打在一起的，葉蕭來春
    的傷應該是扭打時造成的，並不是伊造的云云，經查，被告
    2人於上開時地受傷等情，業有行政院衛生署基隆醫院診斷
    證明書及同醫院驗傷診傷書各1紙、照片12及證人許政立於
    警詢時及偵查中證述在卷可稽，就此事實，堪予認定。而本
    件究係何人先動手乙節，被告陳李白蘭供述稱：因為伊認為
    該處只有葉蕭來春會走，所以應該是她倒的，伊就問她，她
    說沒有倒，罵伊「瘋查某」（台語），並用手揮伊的臉等語
    ，此情雖為被告葉蕭來春所否認，然經與被告陳李白蘭以證
    人身分再三確認無訛外，且參諸被告陳李白蘭所言係其在言
    語不斷質問下，而惱恨發怒，被告葉蕭來春始會先攻擊，被
    告陳李白蘭方痛下重手，將被告葉蕭來春壓倒在地，再展開
    一輪猛攻，當符常理。
二、再按正當防衛必須對於現在不法之侵害始得為之，侵害業已
    過去，即無正當防衛可言。至彼此互毆，又必以一方初無傷
    人之行為，因排除對方不法之侵害而加以還擊，始得以正當
    防衛論。故侵害已過去後之報復行為，與無從分別何方為不
    法侵害之互毆行為，均不得主張防衛權（最高法院30年上字
    第1040號判例意旨參照）。承上所述，雖被告葉蕭來春係趁
    被告陳李白蘭不備先動手攻擊其臉部，而被告陳李白蘭因遭
    遇現在不法之侵害，為圖自衛始先拉被告葉蕭來春頭髮後，
    再將葉蕭來春壓倒在地，即見其業已壓制住葉蕭來春的攻擊
    ，當可住手，反而，進而用手將葉蕭來春頭部撞地，其行徑
    顯非正當防衛，顯係有傷害被告葉蕭來春之意思，自無從主
    張正當防衛甚至防衛過當而免責，併予敘明。
三、核被告二人所為，均係涉犯刑法第277條第1項之傷害罪嫌。
四、依刑事訴訟法第451條第1項聲請逕以簡易判決處刑。
    此  致
臺灣基隆地方法院簡易庭
中    華    民    國   100    年    6     月    9     日
                              檢察官  李  豫  雙
本件正本證明與原本無異
中    華    民    國   100    年    6     月    21    日
                              書記官  洪  欣  悅
附錄所犯法條
刑法第277條
傷害人之身體或健康者，處 3 年以下有期徒刑、拘役或 1 千元
以下罰金。
犯前項之罪因而致人於死者，處無期徒刑或 7 年以上有期徒刑
；致重傷者，處 3 年以上 10 年以下有期徒刑。
附記事項：本件係依刑事訴訟法簡易程序辦理，法院簡易庭得不
傳喚被告、輔佐人、告訴人、告發人等出庭即以簡易判決處刑；
被告、被害人、告訴人等對告訴乃論案件如已達成民事和解而要
撤回告訴或對非告訴乃論案件認有受傳喚到庭陳述意見之必要時
，請即另以書狀向簡易法庭陳述或請求傳訊。